【裁判字號】    97,簡上,134
【裁判日期】    970930
【裁判案由】    返還借款
【裁判全文】
臺灣板橋地方法院民事判決             97年度簡上字第134號
上  訴  人  乙○○
被 上訴 人  甲○○
上列當事人間請求返還借款事件，上訴人對於中華民國97年4 月
1 日臺灣板橋地方法院板橋簡易庭97年度板簡字第551 號第一審
判決提起上訴，經本院於97年9 月16日言詞辯論終結，判決如下
：
    主      文
上訴駁回。
第二審訴訟費用由上訴人負擔。
    事實及理由
一、被上訴人起訴主張上訴人於民國（下同）91年9 月23日在礁
    溪鎮安宮盧王千歲神前聖茭後，向其借款新臺幣（下同）40
    萬元，言稱至巴西做進口木材生意穩賺，信誓旦旦2 個月後
    （即91年12月23日前）返還，但上訴人僅於92年4 月8 日清
    償2 萬元、93年12月22日清償13萬元，尚餘25萬元迄今未還
    ，屢經催討無效，爰依消費借貸法律關係請求上訴人返還25
    萬元。
二、上訴人則以：兩造間並無借貸關係存在，本件是因被上訴人
    性侵鎮安宮宮主之女，為贖罪而自行拿出40萬元懺悔金給礁
    溪鎮安宮，上訴人當時在鎮安宮擔任總監委，受盧王千歲指
    派到巴西做木材生意，因被上訴人指定上開懺悔金用於上訴
    人至巴西之任務，故而收受該款，其後因神明指示而還款15
    萬元予被上訴人，另25萬元因神明未指示，目前迄未退還等
    語，資為抗辯。
三、本件原審對於被上訴人之請求，判決被上訴人全部勝訴，並
    依職權宣告假執行。上訴人全部聲明不服，求為廢棄原判決
    ，並駁回被上訴人在第一審之訴；被上訴人則求為判決駁回
    上訴。
四、兩造不爭執之事實：
    (一)被上訴人於91年9 月23日以ATM 轉帳方式將所有之40萬元
      轉入上訴人帳戶。
    (二)上訴人分別於92年4 月8 日、93年12月22日自個人所有帳
      戶提領2 萬元及13萬元至被上訴人帳戶。
    (三)被上訴人於96年9 月27日以存證信函催告上訴人應於收函
      後7 日內償還25萬元欠款，該存證信函業經上訴人於96年
      9 月28日收受。
五、兩造同意本件爭點如下：
    (一)兩造間是否有40萬元之消費借貸關係存在？
    (二)被上訴人請求上訴人返還迄未償還之借款25萬元有無理由
      ？
六、本院就上開爭點之判斷：
    (一)關於「兩造間是否有40萬元之消費借貸關係存在」部分：
      (1)查被上訴人主張上訴人向其借款40萬元，業據被上訴人
        提出載明其匯款40萬元予上訴人之臺灣銀行光碟櫃歷史
        明細查詢表為證；而被上訴人於97年1 月18日以電話向
        上訴人催討欠款時，上訴人並未否認借款之情，並回稱
        ：「等我有錢，一定還你」、「我沒有錢，我有講等我
        有錢再還25萬，一定還你」、「我不會不還你，等我有
        錢一定還，如果我有錢，我會通知你，告知匯多少」、
        「你想一下，你當初為什麼要借錢給我」等語，亦有被
        上訴人提出之中華電信股份有限公司通話明細報告、通
        話錄音帶及錄音譯文在卷可稽，經本院當庭勘驗後，被
        上訴人確認為其與被上訴人之通話無誤（見原審卷第15
        頁、本院卷第71、72頁）；再參酌上訴人事後曾還款15
        萬元予被上訴人，復為兩造所不爭執之事實。準此，自
        堪信被上訴人之主張為真實，兩造間有40萬元之消費借
        貸關係存在，應堪認定。
      (2)上訴人雖辯稱該40萬元係懺悔金，非借款，伊與被上訴
        人於前揭時日以電話通話時，因神明指示，伊已知悉被
        上訴人在錄音，且被上訴人之妻在旁，若講實話會傷人
        ，故未講真話云云。惟此已為被上訴人否認，上訴人復
        未舉證以實其說，上訴人上開所辯自不足採信。
    (二)關於「被上訴人請求上訴人返還迄未償還之借款25萬元有
      無理由」部分：
      (1)按稱消費借貸者，謂當事人一方移轉金錢或其他代替物
        之所有權於他方，而約定他方以種類、品質、數量相同
        之物返還之契約；借用人應於約定期限內，返還與借用
        物種類、品質、數量相同之物。未定返還期限者，借用
        人得隨時返還，貸與人亦得定1 個月以上相當期限，催
        告返還。民法第474 條第1 項、第478 條第1 項、第2
        項，分別定有明文。
      (2)次按民法第478 條規定：消費借貸未定返還期限者，借
        用人得隨時返還，貸與人亦得定1 個月以上之相當期限
        催告返還。所謂貸與人得定1 個月以上之相當期限催告
        返還，非謂貸與人之催告必須定有期限，祇須貸與人有
        催告之事實，而催告後已逾1 個月以上相當期限者，即
        認借用人有返還借用物之義務，亦經最高法院著有73年
        台抗字第413 號判例可資參照。
      (3)查被上訴人主張兩造約定上開借款期限為2 個月乙節，
        並未提出任何證據加以證明，雖難憑信，惟被上訴人曾
        於96年9 月27日以存證信函催告上訴人於7 日內償還25
        萬元欠款，該存證信函業經上訴人於96年9 月28日收受
        ，乃兩造所不爭執之事實，被上訴人既有催告之事實，
        且催告至今亦已逾1 個月期間，則依上開規定與判例意
        旨，上訴人即有返還尚未清償之25萬元借款義務，被上
        訴人請求上訴人返還，應屬有理。
七、綜上所述，被上訴人本於消費借貸法律關係請求上訴人給付
    25萬元，為有理由，應予准許。又就第427 條第1 項至第4
    項訴訟適用簡易程序所為被告敗訴之判決，應依職權宣告假
    執行，民事訴訟法第389 條第1 項第3 款定有明文。是原審
    判命上訴人如數給付，並依職權宣告假執行，於法並無不合
    。上訴意旨指摘原判決不當，求予廢棄改判，為無理由，應
    予駁回其上訴。
八、本件事證已臻明確，兩造所為之其他主張、陳述並所提之證
    據，經審酌後，認均與本件之結論無礙，不再一一論述，併
    予敘明。
九、據上論結，本件上訴為無理由，依民事訴訟法第436 條之1
    第3 項、第449 條第1 項、第78條，判決如主文。
中    華    民    國    97    年    9     月    30    日
                  民事第二庭    審判長法  官  蕭胤瑮
                                      法  官  陳麗玲
                                      法  官  程怡怡
以上正本證明與原本無異
本判決不得上訴
中    華    民    國    97    年    10    月    2     日
                                      書記官  華海珍


司法院資訊處製作；財團法人民間司法改革基金會備份。
